臺灣高等法院刑事判決　　　　　　　　　　　　　九十三年度上易字第一一三二號
　　上　訴　人
　　即　被　告　乙○○
　　上　訴　人
　　即　被　告　丙○○
右上訴人因傷害案件，不服臺灣士林地方法院九十三年度易字第一六七號，中華民國
九十三年五月五日第一審判決（起訴案號：臺灣士林地方法院檢察署九十二年度偵字
第一六五二八號），提起上訴，本院判決如左：
    主  文
上訴駁回。
    事  實
一、丙○○與乙○○原係男女朋友關係，交往六年來，感情尚平順，邇來因屢有爭吵
    ，致感情不睦。民國（下同）九十二年六月十七日凌晨，乙○○遭丙○○掛其電
    話，乃心生不滿，遂於同日上午九時三十分許至臺北市大同區○○○路○段六九
    巷三號一樓丙○○住家兼辦公處所，欲找丙○○理論，二人隨即發生嚴重口角，
    乙○○乃隨手取出修指甲挫刀，作勢攻擊丙○○，幸丙○○閃避得宜，並未受傷
    ，旋奪下乙○○手中之修指甲挫刀，乙○○此舉動引起丙○○之不悅，竟基於普
    通傷害之犯意，先以雙手掐住乙○○之脖子，繼動手毆打乙○○左胸部，並以腳
    踢其左腿，而乙○○不甘被打，亦基於普通傷害之犯意，即出手反擊，以手抓丙
    ○○之臉部及頸部數次，二人並互相拉扯扭打，嗣經乙○○求饒，丙○○始罷手
    ，乙○○因此受有頸部多處擦傷（三乘一公分、一乘一公分、一乘一公分）、左
    胸部瘀血（五乘二點五公分）、左大腿瘀血（三乘二點五公分）、左膝蓋瘀血（
    一點五乘一公分）、左後上臂瘀血（七乘一點五公分）、左手肘瘀血（二乘零點
    八公分）、左手腕部瘀血（二乘一點五公分）、右手背擦傷（零點五乘零點五公
    分）等普通傷害，丙○○則受有面部及頸部多處條狀擦傷（零點五乘八公分、七
    乘零點五公分、一乘八公分、一乘三公分、零點三乘三公分、零點五乘二公分、
    零點五乘三公分、一乘六公分、零點五乘四公分、零點五乘六公分）之普通傷害
    。
二、案經丙○○、乙○○訴由臺北市政府警察局大同分局報請臺灣士林地方法院檢察
    署檢察官偵查起訴。
    理  由
一、右揭事實，業經上訴人即被告丙○○於本院審理中坦承不諱，核與被告乙○○指
    述之情節相符，而被告乙○○確受有如事實欄所載之傷害，復有乙○○受傷之診
    斷書一紙在卷可稽（見偵查卷廿四頁），惟被告乙○○矢口否認於上開時地動手
    毆打被告丙○○，辯稱：因案發前丙○○一直找伊要錢，伊沒有理他，九十二年
    六月十七日上午九點半丙○○騙伊過去他家，伊以為沒事了，所以才去他家，到
    了之後，他卻對伊兇吼，一直唸，後來就打伊，他邊唸邊打伊耳光，跟著抓伊頭
    撞牆，他越打越兇，他先掐伊脖子，又一拳打伊左胸部，伊沒有反抗，因他掐伊
    脖子，伊不能呼吸，只能掙扎，所以手有揮到丙○○的脖子云云。惟查：
  (一)被告乙○○確於上開時地動手毆打被告丙○○，迭經被告丙○○指述甚詳，而被
    告丙○○受有如事實欄所示之傷害，亦有臺北市立中興醫院甲種診斷證明書乙紙
    附卷可稽，經核丙○○所提出之驗傷診斷書，其面部及頸部共有十處條狀擦傷，
    顯非手部一時不慎揮到所致，應有故意抓傷情事，足見被告乙○○所辯並未與丙
    ○○互相拉扯互毆，係因脖子遭丙○○掐住，才掙扎致手揮到丙○○的頸部云云
    ，核與丙○○所受傷害情節不符，尚難採信。
  (二)另按依最高法院八十四年度臺非字第二０八號判決「衡之一般社會經驗法則，互
    毆係屬多數動作構成單純一罪而互為攻擊之傷害行為，縱令一方先行出手，而還
    擊一方在客觀上茍非單純僅對於現在不法之侵害為必要排除之反擊行為，因其本
    即有傷害之犯意存，則對其互為攻擊之還手反擊行為，自無主張防衛權之餘地。
    」及最高法院三十年上字第一０四０號判例「正當防衛必須對於現在不法之侵害
    始得為之，侵害業已過去，即無正當防衛可言，至彼此互毆，又必以一方初無傷
    人之行為，因排除對方不法之侵害而加以還擊，始得以正當防衛論。故侵害已過
    去後之報復行為，與無從分別何方為不法侵害之互毆行為，均不得主張防衛權」
    所揭示之意旨，無從分別何方為不法侵害之互毆行為，已難認係正當防衛而阻卻
    違法，另觀諸本件被告丙○○及乙○○二人互相拉扯攻擊對，足證其二人各自基
    於傷害之犯意攻擊對方，並非出於防衛目的甚明，從而被告乙○○所辯係基於防
    衛始用手掙扎而揮到丙○○的脖子乙節，核非事實，無從採憑。
  (三)被告乙○○於本院審理時，堅稱案發當天有隔壁幼稚園之司機即證人甲○○親眼
    見其未毆打被告丙○○云云，經本院傳喚證人甲○○，其於本院證稱：伊根本不
    知發生何事，於案發後被告乙○○前來要求伊作證，而且要伊如何如何作證等語
    ，顯見證人施威明之並不知悉案發當日被告二人所發生之爭執，自難據為對被告
    有利之判斷。
  (四)綜上所述，被告乙○○所辯不足採信。被告二人之犯行均堪認定，自應依法論科
    。
二、核被告二人所為均係犯刑法第二百七十七條第一項之傷害罪。原審本同上見解，
    適用刑法第二百七十七條第一項、刑法第四十一條第一項、罰金罰鍰提高標準條
    例第一條前段、第二條之規定，並審酌被告乙○○有妨害名譽罪前科，被告丙○
    ○則無不良素行，此有本院被告全國前案紀錄表存卷可按，其二人僅因男女朋友
    日常爭吵，即動手互毆，被告丙○○下手較重，造成被告乙○○所受傷害非輕，
    及渠等犯罪之動機、目的、手段、所受之傷害、犯後態度等一切情狀，量處被告
    丙○○拘役五十五日，被告乙○○拘役二十日，並均諭知易科罰金之折算標準。
    其認事用法及量刑，均核無不合，量刑亦屬於適當。被告丙○○上訴主張其已坦
    承犯行，且已和解，請求從輕量刑或給予緩刑之機會；被告乙○○上訴否認犯行
    ，指摘原判決不當云云，惟本院認被告乙○○所受之傷勢非輕，雖被告丙○○於
    本院坦承犯行及與被告乙○○和解，惟本院認上開原審判決之量刑尚不致過重，
    無再予減輕之必要，致被告乙○○否認犯行則無可採，其二人之上訴均無理由，
    應駁回其二人之上訴。
據上論斷，應依刑事訴訟法第三百六十八條，判決如主文。
本案經檢察官周誠南到庭執行職務。
中　　　華　　　民　　　國　　九十三　　年　　　十　　　月　　二十七　　日
                              臺灣高等法院刑事第二十二庭
                                  審判長法  官  蔡　秀　雄
                                        法  官  蘇　素　娥
                                        法  官  周　占　春
右正本證明與原本無異。
不得上訴。
                                        書記官  葉　金　發
中　　　華　　　民　　　國　　九十三　　年　　　十　　　月　　二十七　　日
附錄：本案論罪科刑法條全文
中華民國刑法第二百七十七條第一項
(普通傷害罪)
傷害人之身體或健康者，處三年以下有期徒刑、拘役或一千元以下罰金。
